臺灣高雄地方法院民事判決　九十三年度訴字第一六八○號
　　原　　　告　乙○○
　　被　　　告　甲○○
右當事人間損害賠償事件，經本院刑事庭裁定移送前來，嗣於民國九十三年八月二十
四日言詞辯論終結，判決如下：
    主      文
原告之訴及假執行之聲請均駁回。
訴訟費用由原告負擔。
    事實及理由
一、原告主張：被告於民國九十二年九月二十五日十一時三十分許，在由停於高雄市
    苓雅區○○○路四三號前之所有車牌號碼ＸＴ—０八四二號自用小客車欲開啟車
    門外出時，因疏未注意停車向外開啟車門時應注意行人、車輛，並讓其先行之規
    定即貿然開啟車門，致適沿同路由西往東方向行駛至該處之由被害人趙梅蘭所騎
    乘之車牌號碼ＺＥＰ—六０二號輕型機車見狀閃避不及而當場撞及該自小客車之
    車門，使被害人趙梅蘭人車倒地因而受有顱骨骨折併硬腦膜下及蜘蛛膜下出血等
    傷害，經送醫急救後仍因傷重不治而告死亡，今伊為被害人趙梅蘭之女，且於上
    開車禍事件業已為其支出醫療費用新臺幣（下同）八千八百三十一元及殯葬費用
    十四萬九千零七十五元，惟伊於事發後除自保險公司處領得一百四十萬元之強制
    責任保險金外，被告僅另支付六十萬元後即拒不賠償，為此乃依民法第一百九十
    二條第一項、第一百九十四條之規定，請求判令被告應給付三百一十五萬七千九
    百零六元（醫療費用八千八百三十一元、殯葬費用十四萬九千零七十五元、精神
    慰撫金三百萬元）及自起訴狀繕本送達之翌日起至清償日止，按週年利率百分之
    五計算之利息，並願供擔保請准宣告假執行。
二、被告則以：伊就本件車禍之發生雖確有過失，惟兩造於刑事案件審理中業以總金
    額一百二十萬元達成和解，而伊復已支付現金六十萬元予原告，是本件原告不得
    再依損害賠償之法律關係向伊請求，爰請求判決駁回原告之訴及假執行之聲請，
    如受不利之判決，並願供擔保請准宣告免為假執行。
三、本件原告主張被告於上開時地因未注意後方來車即貿然在停車處開啟車門，致其
    母即被害人趙梅蘭所騎乘之機車閃避不及而撞及該車車門，其因此人車倒地而受
    有顱骨骨折併硬腦膜下及蜘蛛膜下出血等傷害，經送醫急救後不治死亡，而被告
    業因前開事件經本院刑事庭認有過失致死之行為而判處有期徒刑八月等情，業據
    其提出與所述相符之戶籍謄本乙件在卷足憑，並經本院審閱卷附本院九十二年度
    交易字第三三九號被告過失致死卷宗影本查明無訛，而被告於此亦不爭執，自堪
    認原告所為被告於系爭車禍存有過失之主張為真實，惟被告則另以前揭情詞置辯
    ，經查：
  (一)本件被告於九十三年二月十三日及三月三十一日在上開刑事案件之準備程序中
      乃分別陳以「我願意以一百二十萬元和被害人家屬達成和解，今天願意先給付
      被害人家屬新臺幣三十萬元，其餘於一個月內與被害人家屬達成和解條件」、
      「我願意在九十三年四月十日前與被害人家屬達成和解，並先給付被害人家屬
      新臺幣三十萬元，其餘每月給付三萬五千元，如有一期未履行視為全部到期，
      同時請林月裡為連帶保證人，並開立本票，如未能達成和解條件，同意四月十
      三日即行簡式審判」等語向原告表達其和解之意願，惟原告於同年四月十三日
      審理程序中仍當庭表示「希望被告能夠依以前協議方式再一次給付六十萬元」
      等語，而被告則陳稱「被害人家屬已領取強制責任險一百四十萬元，及已另給
      付被害人家屬新臺幣六十萬元，其餘金額再與被害人家屬洽談」、「我有誠意
      和解，因為經濟狀況無法一次給付，希望法院從輕量刑」等語，此有前開卷宗
      影本附卷可證，是兩造迄於九十三年四月十三日前開刑事案件言詞辯論終結之
      日止就和解之金額及給付方式既均未能獲致共識，且被告於本院審理中復已自
      承因分期付款的問題致和解未成等語在卷，足見兩造就應賠償之金額尚未成立
      和解應堪認定。今本件被告既因未注意後方來車而貿然開啟車門致被害人趙梅
      蘭死亡，且其亦尚未與原告就賠償內容達成和解，則原告依侵權行為損害賠償
      請求權主張被告應負賠償責任，依法洵屬有據。
  (二)按不法侵害他人致死者，對於支出醫療及增加生活上需要之費用或殯葬費之人
      ，亦應負損害賠償之責任，另不法侵害他人致死者，被害人之父、母、子、女
      及配偶，雖非財產上損害亦得請求賠償相當之金額，民法第一百九十二條第一
      項及第一百九十四條分別定有明文。今被告乃因上開過失致被害人趙梅蘭死亡
      而應負侵權行為之損害賠償責任業如前述，茲就原告請求之損害賠償金額，分
      別審核准駁如后：
    １、醫療費用部分：
        本件原告主張被害人趙梅蘭於上開事故受傷後，業經其代為支付醫療費用八
        千八百三十一元乙節，此有阮綜合醫院及財團法人長庚紀念醫院之醫療費用
        收據等件在卷可稽，經核該諸費用均屬被害人趙梅蘭於車禍重傷急診之醫療
        所必要之支出，且亦有事實上之需要，此部分請求自應予以准許。
    ２、殯葬費用部分：
        本件原告主張其因被害人趙梅蘭之死亡而計已支出殯葬費十四萬九千零七十
        五元乙節，業據其提出高雄市政府殯葬設施使用費收據、新生長老教會收據
        、捐獻證明單、葬儀商業同業公會委託收費明細單、殯葬管理所員工消費合
        作社明細表、統一發票、免用統一發票收據等件為證，而本院經斟酌被害人
        死亡時之身分、地位、經濟狀況及社會風俗慣行需要之結果，認該等費用均
        屬喪葬之必要費用，且其總額亦於合理範圍之內，被告於此亦不爭執，此部
        分之請求自應予以准許。
    ３、精神慰撫金部分：
        本件原告係被害人趙梅蘭之女，其突遭此喪母之痛，精神所受痛苦自深，依
        上開說明，其自得請求賠償相當之慰撫金。查本件原告係國立高雄科學技術
        學院專科部二年制土木工程科畢業，現有房屋一筆、土地十筆，而被告係國
        立中興大學土木工程學系畢業，現名下並無任何財產等情，此有畢業證書及
        稅務電子閘門財產所得調件明細表等件附卷可按，爰審酌兩造之身分地位、
        經濟狀況、損害程度等一切情狀，認原告所請求之三百萬元精神慰撫金尚嫌
        過高，應予核減為一百萬元較為適當，其逾此數額外之請求即屬無據。
    綜上所述，本件原告所得請求被告賠償之金額計為一百一十五萬七千九百零六元
    ，惟原告自承於前業已向強制汽車責任保險人及被告分別領取一百四十萬元及六
    十萬元，而依強制汽車責任保險法第三十條所定，加害人即被告受賠償請求時自
    得就此主張扣除，是扣除原告所得之強制保險金一百四十萬元及被告業已給付之
    六十萬元後，原告已不得再向被告請求任何金額，從而本件原告請求被告應給付
    三百一十五萬七千九百零六元及其遲延利息即屬無據而應予駁回。原告之訴既經
    駁回，其假執行之聲請亦失所附，爰併予駁回。
四、據上論結，本件原告之訴為無理由，爰依民事訴訟法第七十八條，判決如主文。
中　　　華　　　民　　　國　　九十三　　年　　　九　　　月　　　七　　　日
                                      民事第五庭
~B審判長法官  黃  宏  欽
~B法      官  何  悅  芳
~B法　　　官　謝  雨  真
右為正本係照原本作成。
如不服本判決，應於送達後廿日內，向本院提出上訴狀並表明上訴理由，如於本判決
送達前提起上訴者，應於判決送達後十日內補提上訴理由書（須附繕本）。
中　　　華　　　民　　　國　　九十三　　年　　　九　　　月　　　七　　　日
~B法院書記官　洪  育  祺
